【裁判字號】    98,交聲,224
【裁判日期】    980327
【裁判案由】    聲明異議
【裁判全文】
臺灣臺南地方法院交通事件裁定         98年度交聲字第224號
移送機關    交通部公路總局嘉義區監理所臺南監理站
異議人即
受處分人    甲○○
上列異議人即受處分人因違反道路交通管理處罰條例案件，對於
交通部公路總局嘉義區監理所臺南監理站民國98年2月9日所為之
裁決處分（處分案號：嘉監南字第裁74-MM0000000號）聲明異議
，本院裁定如下：
    主    文
異議駁回。
    理    由
一、原處分意旨略以：異議人即受處分人甲○○（下稱異議人）
    駕駛其所有之車牌號碼6W-2828號自用一般小客車，於民國
    97年12月24日14時4分許，行經臺20線19.3公里（千里橋）
    路段時，因行車速度超過規定之最高時速60公里以上，經臺
    南縣警察局交通警察隊員警製單逕行舉發，嗣交通部公路總
    局嘉義區監理所臺南監理站（下稱原處分機關），以其違規
    事實明確，依道路交通管理處罰條例第43條第4項之規定，
    裁處異議人吊扣汽車牌照3個月等語。
二、本件聲明異議意旨略以：異議人於違規當日因故前往臺南縣
    南化鄉，突然接獲家人通知姑婆劉布病危消息，念在異議人
    自幼及長，一向被姑婆疼愛有加，因此急著趕去探視病情，
    而不知不知加速以致超過最高速限猶渾然不覺，非有意超速
    違規，係為不得已，兼衡異議人平日以上揭車輛運送「鳥隻
    」買賣賺錢以維持家庭生計，倘汽車牌照遭吊扣3個月，則
    吊扣期間內，因欠缺賴以維生之交通工具，勢將使家庭生計
    陷入絕境，為此聲明異議，請免吊扣汽車牌照等語。
三、按汽車駕駛人，駕駛汽車有行車速度超過規定之最高時速60
    公里以上者，並吊扣該汽車牌照3個月，道路交通管理處罰
    條例第43條第4項定有明文。
四、經查：
  (一)異議人駕駛其所有車牌號碼6W-2828號之自用小客車，於上
    開時地行經速限為每小時50公里之路段時，經臺南縣警察局
    交通隊以科學儀器採證測得其時速為112公里，超速62公里
    行駛，而逕行製單舉發，嗣經原處分機關依法裁處異議人吊
    扣汽車牌照3個月之事實，有臺南縣警察局98年1月19日南縣
    警交字第MM0000000號舉發違反道路交通管理事件通知單、
    原處分機關98年2月9日嘉監南字第裁74-MM0000000號裁決書
    及照片各1份附卷可稽，且為異議人所不爭執，此部分事實
    堪可認定。
  (二)按因避免自己或他人生命、身體、自由、名譽或財產之緊急
    危難而出於不得已之行為，不予處罰。但避難行為過當者，
    得減輕或免除其處罰，行政罰法第13條固有明文。然該條所
    稱之緊急避難，其要件包括須客觀上確有緊急危難狀態存在
    ，行為人主觀出於救助之意思，所為之避難行為，須與目的
    相當且採取損害最小之方式為之，亦即仍須符合比例原則。
    查本件異議人因其姑婆病危急於探視而超速之行為，尚難認
    係為上開條文所規定之避難行為，而得不罰或減輕、免除其
    處罰，又異議人所指其為探病而超速，且若吊扣汽車牌照3
    個月將使家計陷入困境等情，固有可憫之處，然此並不得作
    為其免除上開裁決之理由。
  (三)另異議人本件違規行為尚違反道路交通管理處罰條例第43條
    第1項第2款之規定，經原處分機關裁處罰鍰新臺幣8,000元
    ，惟異議人就罰鍰部分並未聲明異議，故不在本件審理範圍
    內，併此敘明。
  (四)綜上所述，異議人駕駛其所有之車牌號碼6W-2828號自用小
    客車，於上揭時、地有超速駕駛之違規事實既可認定，則原
    處分機關以異議人違反道路交通管理處罰條例第43條第4項
    之規定，裁處異議人吊扣汽車牌照3個月，核無不當，本件
    異議人之異議為無理由，應予駁回。
五、據上論結，應依道路交通管理處罰條例第87條第2項、道路
    交通案件處理辦法第19條，裁定如主文。
中    華    民    國    98    年    3     月    27    日
                    交通法庭  法  官 張家瑛
以上正本證明與原本無異。
如不服本裁定，應於收受送達後5日內向本院提出抗告狀。（應
附繕本）
                              書記官 李淑惠
中    華    民    國    98    年    3     月    30    日


司法院資訊處製作；財團法人民間司法改革基金會備份。
